臺灣臺北地方法院刑事判決　　　　　　　100年度訴字第292號
公　訴　人　臺灣臺北地方法院檢察署檢察官
被　　　告　李志強
上列被告因偽造文書等案件，經檢察官提起公訴（99年度偵緝字
第1571號），本院判決如下：
    主  文
李志強犯詐欺取財罪，累犯，處拘役伍拾日，如易科罰金，以新
臺幣壹仟元折算壹日。又犯行使偽造私文書罪，累犯，處有期徒
刑肆月，如易科罰金，以新臺幣壹仟元折算壹日，未扣案偽造之
「蒲米爾地」印章壹枚及附表所示偽造私文書上偽造之「蒲米爾
地」印文壹枚，均沒收之。
    事  實
一、李志強前於民國92年間，因偽造文書、竊盜等案件，經臺灣
    高等法院以93年度上易字595號各判處有期徒刑10月、4月，
    並定應執行有期徒刑1年確定，甫於94年8月26日因縮刑期滿
    執行完畢。詎猶不知悔改，而為下列之行為：
(一)、於98年11間，經由友人介紹而認識澳洲籍之Pamir The（中
    文譯名「蒲米爾地」，下稱蒲米爾地），因蒲米爾地向其詢
    問如何申請無線網卡，認有機可趁，竟意圖為自己不法所有
    之意圖，於同月間之某日，向蒲米爾地佯稱：外國人在臺灣
    不能自己申請無線網卡，須由本地人代理申請，並且須另繳
    交保證金新臺幣（下同）1萬元云云，致使蒲米爾地陷於錯
    誤，誤信外國人在我國必須委託他人申請無網卡，並須繳交
    保證金1萬元，於同日某時，在址設臺北市○○區○○路2段
    424號之臺安醫院，交付現金交付1萬元、及其個人之中華民
    國居留證、健保卡、護照等證件影本與李志強，以此方式詐
    得1萬元得逞，而李志強為免蒲米爾地發覺並未代為申請無
    線網卡，復於同年12月17日書寫載明：「蒲米爾地交由本人
    之新臺幣1萬元作為申請行動上網申請費用，俟該公司退還
    立即交付，若未於12月25日前退費，本人將代墊先行支付」
    等語之收據，並交付與蒲米爾地，以取信於蒲米爾地，嗣經
    蒲米爾地再三催索李志強，李志強仍未能交付無線網路卡，
    至此蒲米爾地始知受騙，遂向李志強告知無須再代辦無線網
    路卡之申請，並要求返還上開證件及款項，惟李志強均不予
    返還。
(二)、李志強明知蒲米爾地業已終止委託其辦理申請無線網卡，亦
    未再委託其代為申請無線寬頻上網服務，另基於意圖為自己
    不法所有、行使偽造私文書之犯意，利用其仍持有蒲米爾地
    之中華民國居留證、健保卡及護照影本之機會，先利用不知
    情之已成年刻印人員偽造「蒲米爾地」名義之印章1枚，復
    於99年5月6日，持上開蒲米爾地證件至臺北市中正區市○○
    道○段8號1樓「申弘科技有限公司」（下稱申弘公司），未
    經蒲米爾地同意，以上開偽造之「蒲米爾地」印章，蓋用於
    如附表所示威邁思電信股份有限公司（下稱威邁思電信公司
    ）「無線寬頻上網服務申請書」上之「申請人簽章」欄（偽
    造「蒲米爾地」之印文1枚），用以表明蒲米爾地確有申請
    威邁思電信公司無線寬頻上網服務之意，並委託其代向威邁
    思電信公司申請之意，而以此方式偽造如附表所示「蒲米爾
    地」名義之「無線寬頻上網服務申請書」1份，並連同上開
    蒲米爾地之證件影本，交付與不知情之申弘公司人員，利用
    申弘公司人員向威邁思電信公司之承辦人員行使之，使威邁
    思電信公司承辦人員陷於錯誤，誤以為係蒲米爾地本人申辦
    ，而據以同意提供無線上網服務，並交付USB無線網路卡（
    型號為A10015）1張與李志強，足生損害於蒲米爾地本人及
    威邁思電信公司。嗣於同年5月21日，蒲米爾地之配偶陳湘
    接獲威邁思電信公司寄送之合約確認書，發覺有異，向威邁
    思電信公司查循後，始知上情。
二、案經蒲米爾地訴由臺北市政府警察局中正第一分局報請臺灣
    臺北地方法院檢察署檢察官偵查起訴。
    理  由
一、證據能力
(一)、按被告以外之人於審判外之陳述，雖不符刑事訴訟法第159
    條之1至第159條之4之規定，而經當事人於審判程序同意作
    為證據，法院審酌該言詞陳述或書面陳述作成時之情況，認
    為適當者，亦得為證據，刑事訴訟法第159條之5第1項定有
    明文。本件檢察官、被告於本院審判程序時，就本判決所引
    用其他審判外之言詞或書面陳述，均明示同意有證據能力，
    本院審酌該具有傳聞證據性質之證據，其取得過程並無瑕疵
    ，與待證事實具有關聯性，證明力非明顯過低，以之作為證
    據係屬適當，認俱得為證據。
(二)、至於本判決所引用之非供述證據部分，與本案均有關連性，
    亦無證據證明係實施刑事訴訟程序之公務員以不法方式所取
    得，依刑事訴訟法第158條之4之反面解釋，當有證據能力，
    復於本院審理時，提示並告以要旨，使檢察官、被告充分表
    示意見，自得為證據使用。
二、訊據被告李志強固坦承：於98年11月間，確有以外國人無法
    自行向我國電信業者申辦無線上網服務一事，向告訴人蒲米
    爾地收取1萬元及告訴人之居留證、護照、健保卡等證件影
    本，並受告訴人委託代辦無線網卡；復於99年12月17日，以
    告訴人之代理人身分，向威邁思電信公司申辦無線網卡之事
    實，惟矢口否認有何行使偽造私文書、詐欺之犯行。辯稱：
    98年11月間，向告訴人收取1萬元，因為告訴人是外國人，
    申辦無線網卡，必須繳交保證金，才會向告訴人收取1萬元
    ，且我受委託之後，確實已為告訴人向臺灣大哥大及亞太電
    信申請無線網卡，並將該筆款項繳付與電信業者；99年5月6
    日向威邁思電信公司申辦寬頻無線上網服務，是因為當時新
    聞說4G出來之後，告訴人委託我去幫他辦理的，也是在98年
    11月間，一併委託我去辦理的，因為澳洲的網路服務比較貴
    ，只要我將申辦之無線網卡插在電腦後，告訴人在申請澳洲
    使用遠端桌面軟體使用，就可以操作使用在臺灣的無線網卡
    ，遠端使用下載軟體就可以，並沒有詐欺告訴人，也沒有行
    使偽造私文書的行為等語。
三、經查：
(一)、就上開事實欄一之(一)部分：
  1.被告確有於98年11月間，在址設臺北市○○區○○路2段424
    號之臺安醫院，向告訴人蒲米爾地收受現金交付1萬元、及
    其個人之中華民國居留證、健保卡、護照等證件影本，並於
    同年12月17日將載有：「蒲米爾地交由本人之新臺幣1萬元
    作為申請行動上網申請費用，俟該公司退還立即交付，若未
    於12月25日前退費，本人將代墊先行支付」等語之收據，交
    付與告訴人等事實，業據被告坦承不諱，核與證人即告訴人
    蒲米爾地證述之情節大致相符，並有被告出具之98年12月17
    日收據在卷可稽（見99偵15127卷第6至8頁、第20頁），此
    部分事實，洵堪認定。
  2.被告雖辯稱：98年11月間，受委任之後，確有代向臺灣大哥
    大股份有限公司（下稱臺灣大哥大公司）、亞太電信股份有
    限公司（下稱亞太電信公司）申請上網服務、行動電話門號
    ，並未詐欺云云，惟告訴人自98年11月間委託被告代為申辦
    無線上網服務後，均未曾收受被告代辦之無線網卡等情，業
    據證人即告訴人證述在卷；且經向臺灣大哥公司、亞太電信
    公司函調結果，告訴人於98年間，並未曾向該2公司申辦無
    線上網服務、行動電話門號晶卡一節，亦有臺灣大哥大公司
    100年2月8日法大字第100015184號函、亞太電信公司100年2
    月16日函附卷足憑（見99偵緝1571卷第53、55頁），堪認被
    告於受告訴人委託後，並未依約代向上開2公司申辦無線網
    卡、行動電話門號甚明。其前開置辯，洵非可採。參以，被
    告復自承：告訴人是外國人，要繳交保證金1萬元等語，核
    與證人即告訴人於偵查中證稱：我問被告要如何申請無線網
    卡，被告說外國人不能自己申請，要申請的話要1萬元等語
    相符；而外籍人士在我國電信業者申辦無線上網服務，除需
    依所擇之資費方案按時繳納服務費用外，並毋需繳交保證金
    一事，此為本院職務上所知悉之事理，並有臺灣臺北地方法
    院檢察署100年2月23日公務電話紀錄可佐（見同上偵卷第58
    頁），被告竟以此不實事項向告訴人收受1萬元之現金，其
    主觀上確有為自己不法所有之詐欺意圖，並進而以上開方式
    向告訴人詐取財物甚明。
  3.被告復辯謂：上開款項確已繳交給電信業者云云。然其受告
    訴人之委託後，自始均未曾代向上開2公司申辦無線網卡、
    行動電話門號之事實，業經認定如前。被告實際上既未代告
    訴人而向上開家2電信業者申辦無線上網服務，自無繳納款
    項之可能，則其辯謂已交付電信業者一節，要屬事後卸責之
    詞，洵非可採。至於被告雖提出以「pamir」為張貼者名義
    之網路部落格圖片資料共3紙，以為上開置辯之證明，然觀
    諸被告所提出之網路部落格圖片資料顯示（見本院卷第96至
    98頁），僅能證明該等網路部落格資料之張貼者係「pamir
    」之人，並無從證明該張貼者即為告訴人本人，亦無從證明
    告訴人係使用被告所申辦、交付之無線網卡，尚難僅以此遽
    為有利被告認定之依憑。
(二)、上開事實欄一之(二)部分：
  1.被告於99年5月6日，確有以告訴人之代理人身分，持告訴人
    之相關證件至址設臺北市中正區市○○道○段8號1樓之申弘
    公司，以告訴人之印章，蓋用於如附表所示威邁思電信公司
    「無線寬頻上網服務申請書」上之「申請人簽章」欄，交付
    與申弘公司人員，利用申弘公司人員向威邁思電信公司之承
    辦人員申辦無線上網服務，並交付USB無線網路卡（型號為
    A10015）1張與被告，而被告取得該無線網路卡後，並未交
    付與告訴人之事實，業據被告坦承不諱，核與證人即告訴人
    蒲米爾地、證人陳湘證述之情節大致相符，並有如附表所示
    之威邁思電信公司無線寬頻上網服務申請書在卷可稽（見99
    偵15127卷第6至8頁、第20頁），此部分事實，堪以認定。
  2.被告雖辯稱：係經告訴人之委託，始代為申辦威邁思電信之
    寬頻無線上網服務云云。惟查，證人即告訴人於偵查中業已
    明確證稱：被告未經我同意申請威邁思電信公司的無線網卡
    ，99年5月間，我當時不在臺灣，是我太太陳湘收到要繳上
    網費用的通知，被告並沒有將無線網卡交給我等語（見99偵
    緝卷第50頁），證人即告訴人之配偶陳湘亦證稱：99年5月
    21日在家中接到威邁思電信公司無線網卡之合約確認書，登
    記在我先生蒲米爾地的名下，簽約兩年，我詢問我先生，他
    非常確定未申請威邁思電信公司之無線網卡；我先生已於99
    年3月30日出國，並未申請無線網卡，告訴人曾在98年11月
    初將居留證、健保卡、護照等資料交給被告代為申請無線網
    卡，因為1個多月都沒有辦好，我先生在98年12月17日就通
    知被告不要辦了，但之後我先生就再也聯絡不到被告等語（
    見99偵1512卷第15至17頁），足徵告訴人確未委託被告代向
    威邁思電信公司申辦寬頻無線上網服務甚明。被告上開所辯
    ，顯與事實不符，洵無可採。
  3.被告復辯謂：告訴人委託其申辦威邁思電信無線上網服務，
    係為了他返回澳洲後，可使用遠端桌面軟體操作臺灣的無線
    網卡節省上網費云云，惟其於偵查中則供陳：告訴人要我把
    無線網卡申請下來，並把他要的東西下載後，再把無線網卡
    換成澳洲規格，他將來可以帶回澳洲用等語，所述已前後不
    一致，已難信其所述屬實。況威邁思電信公司之無線網卡，
    並未提供國際漫遊服務，亦未提供將國內使用之無線網卡轉
    換為國際通用規格，而仍採國內計費之服務，亦有威邁思信
    公司100年2月11日威邁思字第100027號函在卷可佐（見99偵
    緝1571卷第57頁），被告前開置辯，要屬事後卸責之詞，亦
    無足採信。
(三)、綜上所述，被告犯行事證明確，洵堪認定，所辯各節均非可
    採，應依法論科。
四、論罪科刑：
(一)、按USB無線網路卡，可提供申請者插入電腦中，藉此無線網
    路卡連結網路通訊使用，且在一定條件下具有可轉讓性，而
    有相當之財產價值，得以刑法中詐欺取財罪之「物」論之。
    是核被告所為如事實欄一之(一)部分，係犯刑法第339條第1項
    之詐欺取財罪；如事實欄一之(二)部分，係犯刑法第216條、
    第210條之行使偽造私文書罪及同法第339條第1項之詐欺取
    財罪。被告偽造「蒲米爾地」印章、印文之行為，為其偽造
    私文書之部分行為，且被告偽造私文書後復持以行使，偽造
    私文書之低度行為應為行使之高度行為所吸收，均不另論罪
    。被告利用不知情之申弘公司人員，向威邁思電信公司之承
    辦人員行使上開偽造之「蒲米爾地」名義申請書，以遂其犯
    行，為間接正犯。又被告於事實欄一之(二)所載時、地，交付
    如附表所示偽造「蒲米爾地」名義之「威邁思電信公司無線
    寬頻上網服務申請書」而行使之，致承辦人員陷於錯誤，而
    交付USB無線網路卡1張，係以一行為而觸犯數罪名，為想像
    競合犯，應從一重之行使偽造私文書罪。被告所為上開詐欺
    取財罪、行使偽造私文書間，犯意各別、行為互殊，應予分
    論併罰。被告前已有如事實欄一所載之刑事有罪前科紀錄，
    甫於94年8月26日因縮刑期滿執行完畢等情，有臺灣高等法
    院被告前案紀錄表在卷可按，其於有期徒刑執行完畢後5年
    內，故意再犯本件有期徒刑以上之罪，均為累犯，各應依刑
    法第47條第1項規定加重其刑。
(二)、爰審酌被告明知外國人申辦我國無線上網服務，毋需繳納保
    證金，為貪圖私利，利用外國人對我國電信服務業務不熟悉
    之機會，向告訴人詐取財物，復於告訴人表明終止委託後，
    未經告訴人之同意，擅以告訴人名義，並申辦無線上網服務
    ，向威邁思電信公司詐得上開USB無線網路卡1張，危害電信
    業者對於無線上網服務核准之正確性，造成告訴人生活及心
    理上甚大之困擾，惡性非輕，犯後復否認犯行，惡行非淺，
    本不宜寬貸，惟考量其犯罪動機、目的、手段及所生危害等
    一切情狀，分別量處如主文所示之刑，並均諭知易科罰金之
    折算標準，以示懲儆。
(三)、末查，用以蓋用於如附表所示之申請書之「蒲米爾地」印章
    1枚（未扣案），並非告訴人所有或授權製作之印章，係屬
    偽造之印章，雖未經扣案，惟不論屬犯人與否，均應依刑法
    第219條宣告沒收。又如附表偽造署押欄所示之「蒲米爾地
    」印文1枚，係被告持上開偽造之印章所蓋用，而屬偽造之
    印文，不論屬犯人與否，亦應依刑法第219條宣告沒收。如
    附表所示偽造之行動電話服務申請書，已由威邁思電信公司
    留存，作為該公司之內部文件，而非被告所有，爰不予宣告
    沒收。至於詐欺所取得之USB無線網路卡1張，，係為被告犯
    本案所取得之贓物，被告僅因詐欺取財而持有該SIM卡，自
    不在刑法第38條第1項第3款所規定得沒收之列，爰不予宣告
    沒收，附此敘明。
據上論斷，應依刑事訴訟法第299條第1項前段，刑法第216條、
第210條、第339條第1項、第55條、第47條第1項、第41條第1項
前段、第219條，刑法施行法第1條之1，判決如主文。
本案經檢察官陳映蓁到庭執行職務
中    華    民    國   100    年    11    月    30    日
                  刑事第四庭  審判長法  官  吳冠霆
                                    法  官  賴武志
                                    法  官  李殷君
以上正本證明與原本無異。
如不服本判決應於收受送達後10日內向本院提出上訴書狀，並應
敘述具體理由；其未敘述上訴理由者，應於上訴期間屆滿後20日
內向本院補提理由書（均須按他造當事人之人數附繕）「切勿逕
送上級法院」。
                                    書記官  殷玉芬
中    華    民    國   100    年    12    月    2     日
附錄本判決論罪科刑法條全文：
中華民國刑法第216條
行使第210條至第215條之文書者，依偽造、變造文書或登載不實
事項或使登載不實事項之規定處斷。
中華民國刑法第210條
偽造、變造私文書，足以生損害於公眾或他人者，處5年以下有
期徒刑。
中華民國刑法第339條
意圖為自己或第三人不法之所有，以詐術使人將本人或第三人之
物交付者，處5年以下有期徒刑、拘役或科或併科1千元以下罰金
。
以前項方法得財產上不法之利益或使第三人得之者，亦同。
前二項之未遂犯罰之。
附表
┌──┬───────────────┬────────┐
│編號│偽造之私文書                  │偽造之署名      │
├──┼───────────────┼────────┤
│ 一 │99年5月6日威邁思電信無線寬頻上│「蒲米爾地」之印│
│    │網服務申請書                  │文壹枚          │
└──┴───────────────┴────────┘